【裁判字號】    91,交易,188
【裁判日期】    920328
【裁判案由】    過失傷害
【裁判全文】
台灣雲林地方法院刑事判決                        九十一年度交易字第一八八號
    公  訴  人  台灣雲林地方法院檢察署檢察官
    被  告  戊○○
右列被告因過失傷害案件，經檢察官提起公訴（九十一年度偵字第四０六六號），本
院判決如左︰
    主  文
戊○○因過失傷害人，處拘役參拾日，如易科罰金以參佰元折算壹日。
    事  實
一、戊○○於民國（下同）九十一年六月二十四日下午一時二十分許，騎乘車牌號碼
    ＢＶＵ－三五五號重機車搭載兒子丁○○、孫子單柏源，沿雲林縣水林鄉大溝村
    雲一六四公路機車道由東往西方向行駛，途經雲一六四公路大溝段ＴＴ一Ｏ五Ｂ
    八三電線桿時，本應注意車前狀況，隨時採取必要之安全措施，且應注意車輛在
    超越同一車道之前車時，須先按鳴喇叭二單響或變換燈光一次，俟前車減速靠邊
    或以手勢或亮右方向燈表示允讓後，方得超越，暨超越時應注意對向有無來車，
    並應顯示左方向燈，且於前車左側保持半公尺以上之間隔超過，行至安全距離後
    ，再顯示右方向燈駛入原行路線，而按當時天色為日間、天候為晴、光線明亮，
    且道路為無缺陷、無障礙之直線柏油縣道，視距應尚良好，顯無不能注意之情形
    ，詎竟疏未注意車前狀況，且未俟前車減速靠邊或表示允讓，暨未保持半公尺以
    上之安全間隔，即貿然加速欲自前車左側越過機車道與快車道之分向線以超越前
    車，適有甲○○騎乘車牌號碼ＷＦＸ－三一五號輕機車，沿同路段同方向行駛於
    前方機車道，戊○○即因疏未注意車前狀況暨超車不當，迨發覺前方甲○○所騎
    乘之輕機車時已煞避不及，而自後追撞該輕機車之踏板左側處，致甲○○人、車
    倒地，並因此受有左脛、腓骨開放性骨折合併足踝異位等傷害。
二、案經被害人甲○○訴請台灣雲林地方法院檢察署檢察官偵查起訴。
    理  由
一、經查，(一)汽車行駛時，駕駛人應注意車前狀況及兩車併行之間隔，並隨時採取必
    要之安全措施；且應注意車輛在超越同一車道之前車時，須先按鳴喇叭二單響或
    變換燈光一次，俟前車減速靠邊或以手勢或亮右方向燈表示允讓後，方得超越，
    暨超越時應注意對向有無來車，並應顯示左方向燈，且於前車左側保持半公尺以
    上之間格超過，行至安全距離後，再顯示右方向燈駛入原行路線，道路交通安全
    規則第九十四條第三項、第一百零一條第三、五款分別定有明文。(二)卷附道路交
    通事故調查報告表影本一件、現場照片影本六張、受損之ＷＦＸ－三一五號機車
    照片四張，顯示確有本件車禍，(三)而被告亦坦白承認上述違規事實，惟辯稱：雙
    方都有錯，甲○○在他的機車要超車時受到驚嚇而左偏，才被他撞上的云云。(四)
    自卷附現場圖看起來，甲○○騎的機車就倒在機車道上，沒有刮痕，顯見其速度
    極慢，應是規矩、緩慢地騎在機車道上；而汽車道上近機車道處有十餘公尺長的
    刮痕，對照被告於檢察官訊問時坦承車禍後倒地，以及現場照片中被告所騎機車
    被扶起後的停放位置就在刮痕前方，可以研判該十餘公尺長的刮痕是被告戊○○
    騎的機車在倒地後，向前滑行所造成，可以顯見被告確是利用汽車道極近機車道
    的位置快速超車時，撞到緩慢騎在機車道上的甲○○之機車。(五)如果是被告騎機
    車往右偏，以致於側撞到甲○○騎的機車，若偏的的角度大，在側撞到甲○○騎
    的機車後，則被告的機車在倒地後，往右前方滑行的機會應該是比較大的。然而
    ，現場圖顯示被告的機車在倒地後是往正前方滑行的，從而，被告的機車縱於兩
    車碰撞時有右偏，角度也應該不大，至於甲○○騎的機車則可能也有左偏，以致
    於撞擊點在甲○○所騎機車的腳踏板左側。至於被告的兒子丁○○於檢察官訊問
    時供稱「我爸爸不是要超車，他本來就騎在快車道上，是因為看不清楚，突然右
    偏而撞到。」（他字卷第二二頁），惟其於審理中否認有此情節。而丁○○輕度
    智障，有身心障礙手冊影本在卷可稽（本院卷第一四頁），是以其供詞的可信度
    不高，在此一併說明。(六)然而，他違規超車，既未鳴喇叭或變換燈光，則規矩地
    騎在便車道上的甲○○原不知有機車要超車，突然在被告騎機車迫近時，受到驚
    嚇，此時緊張而手把不穩，致機車稍微左偏而被撞上，應該是無從苛責的事。再
    者，被告於檢察官訊問時也承認：是因為白天陽光刺眼看不清楚才撞上的等語。
    再者，依肇事當時狀況，被告並非不能注意，意疏於注意，以致肇事使告訴人受
    傷，被告顯有過失。況且，被告之該過失行為與告訴人受傷間，具有相當因果關
    係。綜上所述，法官認為，甲○○對於車禍的發生並無責任，完全是因為被告的
    違反注意義務所造成。(七)此外，被告之警訊筆錄記載其供稱無駕駛執照云云（他
    字卷第八頁），然而，被告確有駕駛執照，有該駕駛執照影本在卷可稽（本院卷
    第一四頁），此部分應係誤載。
二、(一)核被告所為，係犯刑法第二百八十四條第一項之因過失傷害人罪。(二)法官審酌
    本案為過失犯罪，其反社會性、犯罪意識不明顯，是以，本案的重點在於民事賠
    償，而不是刑事處罰。衡量被害人受傷的程度，以及被告違規的情節，尚不足以
    讓法官對本案的被告使用徒刑，因而處被告拘役三十日，並諭知易科罰金之折算
    標準，應該已足以督促其往後駕車小心。至於被害人的損害填補，則得另循民事
    訴訟之途徑求償。
三、據上論斷，應依刑事訴訟法第二百九十九條第一項前段，刑法第二百八十四條第
    一項、第四十一條第一項前段，罰金罰鍰提高標準條例第一條前段、第二條，判
    決如主文。
本案經檢察官乙○○偵查起訴，檢察官丙○○到庭執行職務。
中      華      民      國      九十二  年      三      月    二十八    日
                                      台灣雲林地方法院刑事第一庭
                                              法  官  林  輝  煌
右正本證明與原本無異。
如不服本判決，應於送達後十日內向本院提出上訴狀（須附繕本），上訴於台灣高等
法院台南分院。
告訴人或被害人對於本判決如有不服，而請求檢察官上訴者，其上訴期間之計算以檢
察官收受判決正本之日期為準。
                                              書記官  陳  美  華
中      華      民      國      九十二  年      三      月    二十八    日
附錄本案論罪科刑法條全文：
中華民國刑法
第二百八十四條
  因過失傷害人者，處六月以下有期徒刑、拘役或五百元以下罰金，致重傷者，處一
  年以下有期徒刑、拘役或五百元以下罰金。
  從事業務之人，因業務上之過失傷害人者，處一年以下有期徒刑、拘役或一千元以
  下罰金，致重傷者，處三年以下有期徒刑、拘役或二千元以下罰金。


司法院資訊處製作；財團法人民間司法改革基金會備份。
